臺灣高雄地方法院刑事裁定　　　　　100年度聲判字第11號
聲　請　人
即告 訴 人　廖介文
代　理　人　林春華律師
被　　　告　廖順發
上列聲請人因告訴被告傷害等案件，不服臺灣高等法院高雄分院
檢察署檢察長駁回再議之處分（100 年度上聲議字第107 號），
聲請交付審判，本院裁定如下：
    主  文
聲請駁回。
    理  由
一、聲請交付審判意旨略以：(一)被告廖順發是聲請人即告訴人廖
    介文之胞弟，被告與妻子、兒子均一直居住在被告母親所有
    之祖厝即高雄市○○區○○街15號，約於民國98年11月13日
    ，被告兒子廖永樹染上禽流感，所以被告母親就要告訴人載
    到哥哥的住處，被告母親居住在3 樓，以免受感染。被告母
    親離家後隔約1 個月，被告母親說要告訴人載她回家過冬至
    ，於98年12月13日告訴人載被告母親過去老家就是被告住家
    在寶鼎街15號，來到隔壁寶鼎街17號前約當日晚間6 時許，
    車引擎沒熄火，車燈沒熄火，告訴人還坐在駕駛台上，被告
    母親也坐在車內，被告不想讓被告母親回家，因此看到告訴
    人的車就拿鐵條跑過來打告訴人，時間約有4-5 分鐘，告訴
    人無回手，被告母親坐在車內有看到被告打告訴人，大聲叫
    順發、順發（被告的名字），被告母親叫了3-4 聲不要打、
    放手。被告二哥廖復元有看被告打告訴人，就追跑過來大聲
    喊要放開，並將被告的手抓開，叫被告不要這樣。被告之妻
    子陳艷芳在被告的後面走過來大聲叫順發，叫有3-4 句要放
    手；(二)第二次被告再跑進入厝內拿機車大鎖，廖復元及陳艷
    芳親眼有看到。被告拿機車大鎖再跑過來打告訴人，4-5 分
    鐘，被告拿機車大鎖來時，告訴人還坐在駕駛台內並無回手
    ，被告母親也坐在車內，再大聲叫有3-4 句叫順發不要再打
    了；(三)被告拿機車大鎖打告訴人的頭部和身體及手部，被告
    打開車門並用腳撞及踢告訴人身體，也踹到車門，導致告訴
    人轎車左前門毀損，有照片為證，廖復元與陳艷芳叫被告不
    要再打了，告訴人說冷靜一點，但從頭到尾全部無回手；(四)
    被告母親還坐在車內，告訴人還坐在駕駛台內，被告在轎車
    四周跑來跑去，跑2 圈，一再罵被告母親並恨告訴人，並說
    不給被告母親下車，被告要告訴人載被告母親走，如果要下
    車就要再打，告訴人就沒有下車；(五)被告打告訴人2 次，共
    約有10分鐘，中間緊急，因此沒機會報警。等有機會報警，
    告訴人很緊張才打電話119 二通，119 說打110 ，因此才改
    打110 二通，打通後5 分至7 分，警察來到，有2 個人，到
    告訴人的車邊，告訴人表示：伊小弟廖順發（即被告）拿鐵
    條及機車大鎖打伊，不給下車等語，警察有看告訴人還坐在
    駕駛座內，跟母親一起坐在車內，警察說你們可以下車了，
    告訴人才叫跟母親下車，並將母親帶進入屋內，屋內現場證
    人有警察2 人、被告、陳艷芳、廖復元、被告母親、告訴人
    ，當場有說被告拿鐵條及機車大鎖打告訴人頭部、顏面、身
    體、手部、腳部，並用手打、用腳踢，導致轎車門毀損；(六)
    警察要告訴人去榮總診斷，屋內有6 個人都聽到告訴人表示
    要告，因為在場目擊者都是兄長、被告妻子，所以基於親戚
    情宜很為難，不願被告判刑，才作證表示沒看到，先前聲請
    再議請檢察官調他們來測謊，但卻未施行，再次聲請對證人
    測謊，給告訴人公道；(七)被告在過年前，曾向親屬說過年期
    間要回故鄉祖厝辦桌，叫兩造舅舅來坐，也要請被告父親以
    下之後輩及被告母親、廖復元當面對告訴人認錯，但等到過
    年也沒有做。過年後被告說要叫被告母親、廖復元與告訴人
    ，去被告大哥廖武男住家內要跪下認錯，後來也沒有，被告
    一次說過一次，都是說謊；(八)因為在場目擊者都是兄長、被
    告妻子，所以基於親戚情誼很為難，不願被告判刑，才作證
    表示沒看到，導致不起訴處分，並以同理由駁回再議，告訴
    人確實因被毆打而受傷就醫，並有診斷證明及家暴驗傷單為
    憑，驗傷之醫師有拍照。狀請鑑核，傳訊證人測謊，並請求
    判決被告有罪，爰依法聲請交付審判云云。
二、按告訴人不服上級法院檢察署檢察長或檢察總長認再議為無
    理由而駁回之處分者，得於接受處分書後10日內委任律師提
    出理由狀，向該管第一審法院聲請交付審判。法院認為交付
    審判之聲請不合法或無理由者，應駁回之。刑事訴訟法第25
    8 條之1 、第258 條之3 第2 項前段分別定有明文。經查，
    聲請人於100 年1 月20日收受臺灣高等法院高雄分院檢察署
    處分書（100 年度上聲議字第107 號），並於同年月28日委
    任律師向本院聲請交付審判等情，分別有前揭處分書、送達
    證書及刑事交付審判聲請狀各1 份附卷可稽，是本件交付審
    判之聲請應屬合法，合先敘明。
三、次按刑事訴訟法第258 條之1 規定告訴人得向法院聲請交付
    審判，核其立法意旨，係法律對於「檢察官不起訴或緩起訴
    裁量權」制衡之外部監督機制，此時，法院之職責僅在就檢
    察官所為不起訴或緩起訴之處分是否正確加以審查，藉以防
    止檢察機關濫權。依此立法精神，同法第258 條之3 第3 項
    規定：「法院就交付審判之聲請為裁定前，得為必要之調查
    」，其所謂「得為必要之調查」，係指調查證據之範圍應以
    偵查中曾顯現者為限，不可就新提出之證據再為調查，亦不
    可蒐集偵查卷宗以外之證據，否則將與刑事訴訟法第260 條
    之再行起訴規定混淆不清。又法院於審查交付審判之聲請有
    無理由時，除認為告訴人所指摘不利被告之事證未經檢察機
    關詳為調查或斟酌，或不起訴處分書所載理由違背經驗法則
    、論理法則或其他證據法則者外，不宜率予交付審判（法院
    辦理刑事訴訟案件應行注意事項第134 條參照）。至上開所
    謂告訴人所指摘不利被告之事證未經檢察機關詳為調查，係
    指告訴人所提出請求調查之證據，檢察官未予調查，且若經
    調查，即足以動搖原偵查檢察官事實之認定及處分之決定，
    倘調查結果，尚不足以動搖原事實之認定及處分之決定者，
    仍不能率予交付審判。
四、聲請人雖以上開情詞，認被告涉犯傷害罪嫌云云，聲請交付
    審判。惟查：
  (一)本案前經臺灣高雄地方法院檢察署檢察官審酌告訴意旨及詳
    為調查後，以被告堅決否認有何傷害犯行，且證人郭宗書即
    到場調查之警員具結證述：當時被告與告訴人有口語爭吵，
    沒有打鬥，被告及告訴人都沒有明顯的外傷，告訴人的衣著
    整齊，但告訴人有說被告打他，沒有提到被告持鐵條及機車
    大鎖打他，也沒有提到他的汽車遭毀損，我在現場及屋內都
    沒有發現鐵條及機車大鎖，也沒有看到打鬥的痕跡及受傷情
    形，告訴人是到派出所報案做筆錄時才講被告持鐵條及機車
    大鎖打他的等語；證人廖復元具結證稱：被告當時有跟告訴
    人發生口角，被告沒有拿鐵條打告訴人，告訴人的傷勢如何
    而來，我不知道，告訴人的車門是否遭被告毀損我也不知道
    ，我只有看到他們2 人因為母親的事情大小聲，他們有無動
    手我不知道，我沒有看見鐵條及機車大鎖，也沒有看見被告
    與告訴人有拉扯等語；證人陳艷芳具結證稱：警察帶告訴人
    進屋內聊天時，我沒有看到告訴人有受傷等語，參以告訴人
    於高雄榮民總醫院驗傷時，係描述被告用拳頭及車頭鎖毆打
    其頭部及身體（見該院受理家庭暴力事件驗傷診斷書），此
    顯與其在警詢及偵訊時稱被告係持「鐵條」及機車大鎖（板
    鎖）毆打其頭部及手部等語不同，已無法盡信，本案未發現
    被告作案用之鐵條及機車大鎖與被告若持鐵條及機車大鎖毆
    打告訴人，告訴人所受之傷勢不會僅有壓痛，而無紅腫、瘀
    青或傷口出現，此與常情不合等情觀之，是告訴人所提之驗
    傷診斷書及轎車毀損相片等物，僅能證明其傷勢及轎車左前
    車門受損，尚無法使人確信均係被告所為，本案查無積極證
    據足資認定被告涉有傷害及毀損等犯行，尚難僅憑告訴人之
    指述即率將被告以刑罰相繩，揆諸前揭法條規定及判例意旨
    說明，自應認為被告罪嫌不足，有臺灣高雄地方法院檢察署
    檢察官99年度偵字第21700 號不起訴處分書1 份在卷可稽，
    已詳為敘明何以認定被告罪嫌不足之理由。
  (二)本案經告訴人以：證人陳艷芳係被告廖順發之妻，有袒護之
    嫌，證詞難令人信服，是要求將被告、證人陳艷芳及廖復元
    一併送鑑定，以明是非曲折云云，聲請再議後，亦經臺灣高
    等法院高雄分院檢察署檢察長以：依聲請人廖介文所提之診
    斷證明書，其上身體傷害欄係載：顏面、軀幹多處疼痛；檢
    查結果欄則載：顏面壓痛、前胸壓痛、左腰壓痛。換言之，
    均係個人主觀之陳述，實際外觀上並無發現有何傷勢。以聲
    請人指述被告持鐵條及機車大鎖對其毆打，衡情似不致僅造
    成該等疼痛。又案發後聲請人即報警處理，苟其所駕駛之自
    用小客車確遭被告毀損，何於警員郭宗書前往處理時，未提
    及車輛遭毀損之事，並出示予該警員，以保存證據？此亦與
    常情不符。原檢察官傳訊在場證人廖復元、陳艷芳及警員郭
    宗書等人，於審酌該等證言，並參酌聲請人所述及提出之診
    斷證明書，而認並無積極證據足證被告有傷害、毀損犯行，
    業於原處分書詳論理由，經核並無違誤。另是否進行測謊鑑
    定，乃檢察官權責，原檢察官認本件事證明確（故未）進行
    鑑定，亦難指有何違法，是聲請人執詞聲請再議，難認有理
    由，亦已詳細論列說明駁回再議之理由，有臺灣高等法院高
    雄分院檢察署100 年度上聲議字第107 號處分書1 份在卷可
    憑。
  (三)前開不起訴處分書及處分書駁回再議理由之事證，並經本院
    調閱前開卷證核閱無訛。另上開不起訴處分書、處分書之理
    由，已詳為敘明何以認定被告罪嫌不足之理由及原檢察官未
    進行測謊鑑定，難指有何違法，且其認事用法亦無何違背經
    驗法則、論理法則或其他證據法則之情事，本院認本件並無
    不利被告之事證未經檢察機關詳為調查或斟酌，或不起訴處
    分書所載理由違背經驗法則、論理法則或其他證據法則等得
    據以交付審判之事由存在，聲請人即告訴人就檢察官、檢察
    長已詳加斟酌之事，猶執前詞聲請交付審判，指摘原不起訴
    處分及駁回再議聲請之理由不當，揆諸上開說明，本件交付
    審判之聲請為無理由，應予駁回。
五、依刑事訴訟法第258條之3 第2 項前段，裁定如主文。
中    華    民    國    100   年    4     月    1     日
                  刑事第五庭審判長法  官  李昆南
                                  法  官  劉美香
                                  法  官  林永村
以上正本證明與原本無異。
不得抗告。
中    華    民    國    100   年    4     月    1     日
                                  書記官  王珮樺